臺灣高等法院刑事判決
111年度上訴字第779號
上  訴  人  
即  被  告  賴忠


指定辯護人  義務辯護人劉川淵律師              
上列上訴人即被告因違反毒品危害防制條例案件，不服臺灣新北
地方法院110年度訴字第87號，中華民國110年12月15日第一審判
決（起訴案號：臺灣新北地方檢察署109年度偵字第8331號），
提起上訴，本院判決如下：
    主  文
原判決關於沒收宣告如附表編號2部分撤銷。
扣案如附表編號3所示之物沒收。
其他上訴駁回。
    事  實
一、賴啟忠與張富貴（所涉共同販賣第三級未遂罪，經原審法院
    以110年度訴字第87號判決有罪確定）均明知悉3,4-亞甲基
    雙氧苯基乙基胺丁酮為毒品危害防制條例第2條第2項第3款
    所定之第三級毒品，依法不得販賣，竟共同意圖營利，基於
    販賣第三級毒品之犯意聯絡，先由賴啟忠於民國109年3月3
    日17時8分前某時許，向姓名不詳、綽號「糖果」之成年女
    子，以每包新臺幣（下同）280元之價格，購入含有第三級
    毒品3,4-亞甲基雙氧苯基乙基胺丁酮成分之咖啡包（下稱毒
    品咖啡包）後，再由張富貴以其所持用之門號0000000000號
    行動電話，連接網路使用通訊軟體微信以暱稱「陌生」之帳
    號，在微信公開群組內張貼「如果需要酒【即毒品咖啡包之
    暗語】或菸【即第三級毒品愷他命】可以找我唷」等暗示販
    賣第三級毒品咖啡包之訊息。適有新北市政府警察局新莊分
    局員警於109年3月3日17時8分許，執行網路巡邏時發現上開
    訊息，便喬裝買家與張富貴聯繫交易毒品事宜，並約定以20
    00元購買毒品咖啡包5包後，即由賴啟忠於同日18時14分許
    ，前往新北市○○區○○路0段00號前與員警交易，嗣賴啟忠於
    上址欲出售毒品咖啡包5包予喬裝為買家之員警時，員警旋
    即表明身分，當場逮捕賴啟忠，再循線查獲張富貴，並扣得
    如附表所示之物，始悉上情。
二、案經新北市政府警察局新莊分局報告臺灣新北地方檢察署檢
    察官偵查起訴。
    理  由
壹、程序事項
    按被告以外之人於審判外之陳述，雖不符刑事訴訟法第159
    條之1至159條之4之規定，而經當事人於審判程序同意做為
    證據，法院審酌該言詞陳述或書面陳述做成時之情況，認為
    適當者，亦得為證據；又當事人、代理人或辯護人於法院調
    查證據時，知有刑事訴訟法第159條第1項不得為證據之情形
    ，而未於言詞辯論終結前聲明異議者，視為有前項之同意，
    刑事訴訟法第159條之5定有明文。經查，檢察官、被告甲○○
    （下稱被告）及其辯護人於本院審判程序時均未對證據能力
    有所爭執（本院卷第67至71頁），供述證據部分視為同意作
    為證據，本院審酌各該證據做成或取得時狀況，並無顯不可
    信或違法取得等情況，且經本院依法踐行證據調查程序並認
    為適當，而有證據能力；其餘資以認定本案犯罪事實之非供
    述證據，亦查無違反法定程序取得之情形，依刑事訴訟法第
    158條之4之反面解釋，亦有證據能力。
貳、實體事項
一、認定犯罪事實所憑之證據及理由
　㈠上開犯罪事實，業據被告於偵查、原審及本院審理中均坦承
    不諱（偵卷第191至194頁、原審卷第252、421頁、本院卷第
    73、74頁），核與同案被告張富貴於警詢、偵訊及原審準備
    程序中之供述情節相符（偵卷第55至65、215至217頁，原審
    卷第149、334頁），復有新北市政府警察局新莊分局員警職
    務報告、新北市政府警察局新莊分局搜索扣押筆錄、扣押物
    品目錄表、微信對話紀錄譯文、對話擷圖、現場及扣案物暨
    微信對話紀錄翻拍照片在卷可參（偵卷第73至74、87至91、
    105至118、121至122頁）。另扣案如附表編號1所示之毒品
    咖啡包，經送臺北榮民總醫院、內政部警政署刑事警察局鑑
    定，鑑定結果均檢出第三級毒品3,4-亞甲基雙氧苯基乙基胺
    丁酮成分乙節，有臺北榮民總醫院109年5月12日北榮毒鑑字
    第C0000000號毒品成分鑑定書、內政部警政署刑事警察局10
    9年8月20日刑鑑字第1090060402號鑑定書各1份在卷可佐（
    偵卷第299、319至320頁），足認被告上開任意性自白核與
    事實相符，堪以採信。
　㈡又毒品危害防制條例所處罰之販賣毒品罪，其成立除客觀上
    有買賣毒品之行為外，主觀上並須具有藉買賣毒品以從中牟
    取利益之意圖。又販賣毒品罪，所謂「意圖」，即犯罪之目
    的，原則上不以發生特定結果為必要，祇須有營利之意圖為
    已足，不以買賤賣貴而以從中得利為必要。且販賣毒品係違
    法行為，亦無公定價格，可任意分裝增減份量及純度，且每
    次買賣之價格、數量，亦隨時依雙方之關係深淺、資力、需
    求量、對行情之認知、來源是否充裕、查緝是否嚴緊、購買
    者被查獲時供出來源之可能風險之評估等因素，而異其標準
    ，機動調整，非可一概論之。而販賣之利得，除非經行為人
    詳細供出所販賣毒品之進價及售價，且數量俱臻明確外，實
    難察得其具體得利之實情，然販賣者從價差或量差中牟利，
    方式雖異，惟其販賣之目的在於意圖營利則屬同一。從而，
    舉凡有償交易，除足以反證其確係另基於某種非圖利本意之
    關係外，尚難祇因無法查悉其精確之販入價格，作為是否高
    價賣出之比較，諉以無營利之意思而阻卻販賣犯行之追訴。
    查被告於原審及本院審理中均自承：我是以每包280元的成
    本購入毒品咖啡包，張富貴與買家達成協議是5包2000元等
    語（原審卷第421頁、本院卷第73頁），且被告上開販賣毒
    品咖啡包之犯行，為有償行為，核與一般販賣毒品一手交錢
    一手交貨之交易型態無殊，客觀上已該當於毒品販賣之實行
    ，是被告自甘承受重典，完成上開交易並收受價金，其主觀
    上有藉此交易從中取利之意圖，要無疑義。
  ㈢綜上所述，本案事證已臻明確，被告前開犯行，堪以認定，
    應予依法論科。　
二、論罪科刑
　㈠按行為後法律有變更者，適用行為時之法律，但行為後之法
    律有利於行為人者，適用最有利於行為人之法律，刑法第2
    條第1項定有明文。查被告行為後，毒品危害防制條例第4條
    第3項、第17條第2項業於109年1月15日修正公布，並自同年
    7月15日起生效施行，茲就與本案有關部分，敘述如下：
　⒈修正前毒品危害防制條例第4條第3項規定為：「製造、運輸
    、販賣第三級毒品者，處7年以上有期徒刑，得併科700萬元
    以下罰金」，修正後同條例第4條第3項規定：「製造、運輸
    、販賣第三級毒品者，處7年以上有期徒刑，得併科1,000萬
    元以下罰金」，經比較新舊法，修正後毒品危害防制條例第
    4條第3項所規定刑度較修正前規定為高，顯未有利於被告。
　⒉修正前毒品危害防制條例第17條第2項規定為：「犯第4條至
    第8條之罪於偵查及審判中均自白者，減輕其刑」，修正後
    規定則為：「犯第4條至第8條之罪於偵查及歷次審判中均自
    白者，減輕其刑」，經比較新舊法，修正後毒品危害防制條
    例第17條第2項規定須於「偵查及歷次審判中均自白」，顯
    較修正前規定嚴格，並未有利於被告。
　⒊據上，經綜合全部罪刑之結果而為比較，新法規定並未有利
    於被告，依刑法第2條第1項前段應一體適用被告行為時即修
    正前毒品危害防制條例第4條第3項、第17條第2項之規定。
  ㈡按3,4-亞甲基雙氧苯基乙基胺丁酮係毒品危害防制條例第2條
    第2項第3款所列管第三級毒品，不得非法販賣。查被告與同
    案被告張富貴與喬裝買家之員警議定交易含有第三級毒品3,
    4-亞甲基雙氧苯基乙基胺丁酮成分之毒品咖啡包，已著手於
    販賣第三級毒品犯行，惟因交易對象為喬裝買家之員警，該
    員警實無購買毒品真意，虛偽買賣毒品意在辦案，以求人贓
    俱獲，伺機逮捕，事實上不能真正完成買賣毒品行為，應論
    以販賣未遂罪。核被告所為，係犯修正前毒品危害防制條例
    第4條第6項、第3項販賣第三級毒品未遂罪。被告與同案被
    告張富貴間，有犯意聯絡及行為分擔，應論以共同正犯。
  ㈢查被告前因公共危險案件，經原審以107年度士交簡字第295
    號判決處有期徒刑3月確定，並於107年6月22日易科罰金執
    行完畢等情，有本院被告前案紀錄表在卷可稽，其於受有期
    徒刑執行完畢後，5年內故意再犯本件有期徒刑以上之罪，
    為累犯，惟衡諸被告所犯本案與前揭構成累犯之案件，罪質
    相異，侵害之法益亦不相同，難認其有何特別惡性或對刑罰
    反應力薄弱之情況，依司法院大法官會議釋字第775號解釋
    意旨，爰不予加重其刑。
  ㈣按修正前毒品危害防制條例第17條第2項規定：「犯第4條至
    第8條之罪於偵查及審判中均自白者，減輕其刑」，查被告
    於偵查及審判中均自白本案犯行，已如前述，則被告所犯上
    開犯行，應依修正前毒品危害防制條例第17條第2項規定減
    輕其刑。
  ㈤又被告雖已著手販賣第三級毒品之行為，惟並未完成交易，
    其等犯罪尚屬未遂，爰依刑法第25條第2項規定，按既遂犯
    之刑度減輕其刑，並依法遞減之。　
三、撤銷改判部分之理由
　  經查扣案如附表編號2所示之物，被告業於本院供明：如附
    表編號3所示之電話是我的，我與張富貴是用這支手機聯絡
    ，另一支即附表編號2手機是張富貴的，不是我的等語（本
    院卷第70頁），可見如附表編號2所示之物，並非被告有處
    分權並供販毒之用（見最高法院108年度台上字第3573號判
    決意旨），且上開附表編號2所示手機業由張富貴案件沒收
    執行完畢，原審遽為沒收之宣告，即有未洽。被告上訴意旨
    ，砌詞圖邀減輕刑責，固非有理由，惟原判決此部分既有上
    開可議之處，即屬無可維持，應由本院予以撤銷改判。爰就
    扣案如附表編號3所示之物沒收。
四、駁回上訴部分之理由　
　㈠原審以被告罪證明確，爰審酌被告明知毒品對於人體有莫大
    之戕害，為圖一己之私利，竟漠視毒品之危害性，而與同案
    被告張富貴共同為販賣第三級毒品咖啡包之行為，助長毒品
    散布，所為自嚴重危害國民身心健康及社會風氣，進而敗壞
    社會治安，本不宜輕縱；復考量被告販賣之毒品咖啡包種類
    、數量、金額及次數等犯罪情節，及被告坦承犯行之犯後態
    度；兼衡被告前有妨害性自主、傷害、公共危險等紀錄，此
    有臺灣高等法院被告前案紀錄表1份在卷可查（原審卷第25
    至31頁）；另參酌被告之犯罪動機、目的、手段、所生危害
    、分工，及被告自述為高中肄業之智識程度、從事打石工作
    、經濟狀況勉持等一切情狀（原審卷第422頁），量處有期
    徒刑2年2月。至沒收部分說明如下：
　⒈按違禁物，不問屬於犯罪行為人與否，沒收之，刑法第38條
    第1項規定甚明。另毒品危害防制條例第18條第1項後段規定
    查獲之第三、四級毒品，無正當理由而擅自持有者，沒入銷
    燬之；此應沒入銷燬之毒品，專指查獲施用或持有（未成罪
    ）之第三、四級毒品而言；倘屬同條例相關法條明文規定處
    罰之犯罪行為，即非該條項應依行政程序沒入銷燬之範圍；
    再同條例對於查獲之製造、運輸、販賣、意圖販賣而持有、
    以非法方法使人施用、引誘他人施用及轉讓、持有一定數量
    以上第三、四級毒品之沒收，並無特別規定，如其行為已構
    成犯罪，則該毒品即屬不受法律保護之違禁物，應回歸刑法
    之適用，依刑法第38條第1項第1款（即現行刑法第38條第1
    項）之規定沒收之，始為適法（最高法院98年度台上字第28
    89號、99年度台上字第2733號判決意旨參照）。查扣案如附
    表編號1所示之毒品咖啡包5包，經送請臺北榮民總醫院、內
    政部刑事警察局鑑定，確檢出第三級毒品3,4-亞甲基雙氧苯
    基乙基胺丁酮成分，此有前開臺北榮民總醫院毒品成分鑑定
    書、內政部警政署刑事警察局各1紙在卷可查，屬毒品危害
    防制條例第2條第2項第3款所稱之第三級毒品，上開毒品為
    被告本案共同販賣第三級毒品交易之毒品，業經原審認定如
    前，均屬違禁物，應依刑法第38條第1項之規定宣告沒收。
    至其包裝袋上所殘留之毒品，本身不能或難以析離，亦無析
    離之實益與必要，均應視同毒品，一併宣告沒收。送驗耗損
    部分之毒品，因已滅失，不另宣告沒收。
　⒉至犯第4條至第9條、第12條、第13條或第14條第1項、第2項
    之罪者，其供犯罪所用之物，不問屬於犯罪行為人與否，均
    沒收之，毒品危害防制條例第19條第1項定有明文。查扣案
    如附表編號3所示之行動電話1支（IMEI：0000000000，含門
    號0000000000號SIM卡1張），係被告為供犯本案販賣第三級
    毒品未遂罪所用之物，業據被告供述明確（本院卷第70頁）
    ，依毒品危害防制條例第19條第1項規定，不問屬於犯罪行
    為人與否，均宣告沒收。
　⒊至附表編號4所示之物，雖為被告所有，然被告於原審審理中
    供稱：這5包是我自己要留著施用，我沒有要拿去賣等語（
    原審卷第421頁），是難認上開物品與被告本件販賣毒品犯
    行有關，爰不予宣告沒收。
　㈡原審就此部分認事用法，核無不合，量刑亦屬妥適，被告此
    部分上訴意旨略以：被告因前妻病情需花費每月5萬餘，又
    需撫養女兒所費不賃，遂以自己施用之毒品販售賺取利差，
    此外並無販賣劣跡，求予從輕量刑，並依刑法第59條規定酌
    減其刑後為緩刑之宣告云云。惟按量刑之輕重，係屬事實審
    法院得依職權裁量之事項，原判決於量刑時，已依行為人之
    責任為基礎，並審酌刑法第57條各款所列情形，予以綜合考
    量，既未逾越法定刑度，亦未濫用裁量權限，即不得遽指為
    違法。又按刑法第59條之酌量減輕其刑，必於犯罪之情狀，
    在客觀上足以引起一般同情，認為即予宣告法定低度刑期，
    猶嫌過重者，始有其適用，至於犯罪動機、情節輕微、素行
    端正、家計負擔、犯後態度等情狀，僅可為法定刑內從輕科
    刑之標準，不得據為酌量減輕之理由（最高法院51年台上字
    第899號、28年上字第1064號判例意旨參照）。查原審審酌
    被告為一己私利，與同案被告張富貴共同販毒，助長毒品散
    布，嚴重危害國民身心健康及社會風氣，考量其販毒之種類
    、數量、金額，兼衡其犯罪目的、方法、結果、所生危害、
    犯後態度及其他一切情狀，而為量刑，既無濫權，又未逾越
    法定刑度，自不得遽指為量刑過重之違法。又被告以家計及
    犯罪動機為由，僅可為法定刑內從輕量刑之標準，而被告前
    有妨害性自主等多次前科，素行並非良好，其為本次犯行復
    依未遂犯及偵審中自白共減輕其刑2次，殊無情輕法重之情
    形，自不得再邀刑法第59條減輕刑責之寬典，是其此部分上
    訴理由，為無理由，應予駁回。
據上論斷，應依刑事訴訟法第368條、第369條第1項前段、第364
條，判決如主文。
本案經檢察官洪湘媄提起公訴，檢察官何明楨到庭執行職務。
中　　華　　民　　國　　111 　年　　4 　　月　　14　　日
                  刑事第十九庭  審判長法　官  曾淑華
                                      法　官  陳文貴
                                      法　官  許文章
以上正本證明與原本無異。
如不服本判決，應於收受送達後20日內向本院提出上訴書狀，其
未敘述上訴之理由者並得於提起上訴後20日內向本院補提理由書
（均須按他造當事人之人數附繕本）「切勿逕送上級法院」。
                                      書記官  陳盈芝
中　　華　　民　　國　　111 　年　　4 　　月　　14　　日
附錄：本案論罪科刑法條全文
修正前毒品危害防制條例第4條
製造、運輸、販賣第一級毒品者，處死刑或無期徒刑；處無期徒
刑者，得併科新臺幣2千萬元以下罰金。
製造、運輸、販賣第二級毒品者，處無期徒刑或7年以上有期徒
刑，得併科新臺幣1千萬元以下罰金。
製造、運輸、販賣第三級毒品者，處7年以上有期徒刑，得併科
新臺幣7百萬元以下罰金。
製造、運輸、販賣第四級毒品者，處5年以上12年以下有期徒刑
，得併科新臺幣3百萬元以下罰金。
製造、運輸、販賣專供製造或施用毒品之器具者，處1年以上7年
以下有期徒刑，得併科新臺幣1百萬元以下罰金。
前五項之未遂犯罰之。

附表：
編號 扣案物名稱 數量 鑑定結果 備註   1 毒品咖啡包（警方於交易現場查扣） 5包 檢出第三級毒品3,4-亞甲基雙氧苯基乙基胺丁酮成分。 宣告沒收。  2 玫瑰金IPHONE行動電話（門號0000000000號，IMEI：000000000000000 ） 1支 無。 業經沒收執行完畢。  3 粉色IPHONE行動電話（門號0000000000號，IMEI：0000000000） 1支 無。 宣告沒收。  4 毒品咖啡包（警方於被告住處查扣） 5包 檢出第三級毒品3,4-亞甲基雙氧苯基乙基胺丁酮成分。 不予宣告沒收。